【裁判字號】    95,破,145
【裁判日期】    951031
【裁判案由】    宣告破產
【裁判全文】
臺灣高雄地方法院民事裁定               95年度破字第145號
聲  請  人  甲○○
                    送達代收人.
當事人間聲請宣告破產事件，本院裁定如下：
    主  文
聲請駁回。
程序費用由聲請人負擔。
    理  由
一、本件聲請意旨略以：聲請人於民國89年8 月間因右腳為大型
    工具壓傷，1 年多無法工作，陸續向如附表所示銀行名稱之
    銀行借款，共計積欠債務新臺幣（下同）3,179,403 元。聲
    請人現有資產現金305,000 元，現有負債共計3,179,403 元
    ，資產顯已不能清償債務，而有宣告破產之原因，且本件破
    產程序單純，於1 年內應可完成破產程序，以現有資產支付
    破產管理人之報酬，聲請人於1 年內之必要生活費用及其父
    林國安於1 年內之必要生活費用，尚有剩餘財產，可以組成
    破產財團，且破產財團足敷清償財團費用及財團債務，亦有
    宣告破產之實益及必要，況聲請人之債務無法經由債務協商
    機制償還，非依破產制度不能解決，爰依破產法之規定，聲
    請宣告破產云云。
二、按破產管理人之報酬為財團費用；破產人及其家屬之必要生
    活費，視為財團費用。財團費用及財團債務，應先於破產債
    權，隨時由破產財團清償之。破產宣告後，如破產財團之財
    產不敷清償財團費用及財團債務時，法院因破產管理人之聲
    請，應以裁定宣告破產終止，破產法第95條第1 項第3 款、
    同條第2 項、第97條、第148 條分別定有明文。又破產法第
    57條規定，債務人不能清償債務者，固得宣告破產，然依上
    開破產法第148 條規定之旨趣，如債務人之財產不敷清償破
    產財團費用及財團債務時，即應認無宣告破產之實益，最高
    法院86年度臺抗字第479 號裁定可資參照。是以破產程序，
    乃債務人無力對全體債權人清償債務時，由法院介入，強制
    將債務人之全部財產依一定程序為變價及分配，使全體債權
    人得以公平受償之程序。故債務人之財產如可預見不敷清償
    破產財團費用及財團債務，致使多數債權人之普通債權無法
    獲得公平滿足，即無宣告破產之實益，而如仍進行破產程序
    ，顯與破產制度之本旨及目的有違，即不應准許。
三、經查，聲請人主張積欠如附表所示銀行名稱之銀行債務共計
    3,179,403 元，業據其提出財產狀況說明暨債權人、債務人
    名冊1 份為證，又其主張現有資產現金305,000 元，並未舉
    證以實其說，聲請人此部分主張，是否真正，自非無疑，惟
    聲請人此部分主張，縱或屬實，其資產亦顯已不能清償債務
    ，聲請人應有宣告破產之原因無疑。再查，聲請人雖有宣告
    破產之原因，惟依目前破產實務，破產管理人之報酬至少約
    需50,000元，足見本院如宣告聲請人破產，聲請人至少即應
    支出破產管理人之報酬50,000元。其次，聲請人居住於高雄
    市○鎮區○○街68號，家屬有聲請人之配偶陳蓮及聲請人之
    父林國安，且其父林國安，係24年4 月3 日出生，現今業已
    年滿70，並有全戶戶籍資料查詢結果1 份在卷可按，又依行
    政院主計處公布之94年度家庭收支調查報告記載，高雄市平
    均每戶人數為3.33人，消費支出為713,119 元，可知高雄市
    每人每年平均消費支出約為214,150 元（計算式：713,119
    ÷3.33＝214,150 ，小數點以下4 捨5 入），如以高雄市每
    人每年平均消費支出，計算聲請人及其配偶陳蓮、其父林國
    安每年應支出之必要生活費用，應為642,450 元（計算式：
    214,150 ×3 ＝642,450） 。縱以內政部公布之95年度高雄
    市每人每月最低生活費計算聲請人及其配偶陳蓮、其父陳國
    安每年應支出之必要生活費用，則依內政部公布之95年度高
    雄市每人每月最低生活費為10,072元，每年為120,864 元（
    計算式：10,072×12＝120,864） ，聲請人及其配偶陳蓮、
    其父陳國安每年應支出之必要生活費用，最少亦需362,592
    元（計算式：120,864 ×3 ＝362,592） 。至聲請人雖主張
    以綜合所得稅中扶養親屬之免稅額計算其父陳國安每年應支
    出之必要生活費用，惟綜合所得稅中扶養親屬之免稅額僅係
    申報綜合所得稅時，得於個人綜合所得總額中減除之免除額
    ，核與聲請人之親屬每年應支出之必要生活費用，尚屬有間
    ，聲請人此部分主張，尚無足取。再破產程序必須召開債權
    人會議、出售資產、分配破產財團，通常1 年尚無法終結，
    依司法院頒布之各級法院辦案期限實施要點第2 點之規定，
    破產事件之辦案期限則為2 年，縱如聲請人之主張，本件破
    產程序單純，於1 年內可以完成破產程序，而以1 年計算，
    聲請人所應支出之破產管理人之報酬、其個人及其家屬之必
    要生活費用等財團費用至少需要412,592 元（計算式：
    50,000＋362,592 ＝412,592） 。從而，本件聲請人主張現
    有資產現金305,000 元，縱或屬實，顯然亦不敷清償破產財
    團費用，遑論於清償財團債務後，再將剩餘之財產，分配予
    其他債權人，揆諸前揭說明，本件自無宣告破產之實益。聲
    請人主張本件破產程序單純，1 年內應可完成破產程序，其
    現有資產支付破產管理人之報酬、聲請人於1 年內之必要生
    活費用，及其父林國安於1 年內之必要生活費用，尚有剩餘
    財產，足供財團債務分配云云，顯然低估其父林國安1 年內
    之必要生活費用，且未將其配偶陳蓮之必要生活費用計入，
    顯不足採。又聲請人是否不能經由債務協商機制償還債務，
    原非宣告破產所應審酌之事項，聲請人主張債務無法經由債
    務協商機制償還，非依破產制度不能解決，聲請本院宣告破
    產云云，亦無足取。綜上所陳，聲請人聲請宣告破產，為無
    理由，應予駁回。
四、依破產法第5 條、民事訴訟法第95條、第78條、裁定如主文
    。
中    華    民    國    95    年    10    月    31    日
                      民事第三庭法  官  伍逸康
上為正本係照原本作成。
如不服本裁定應於送達10日內向本院提出抗告狀，並繳納裁判費
新臺幣1,000元。
中    華    民    國    95    年    10    月    31    日
                              書記官  林慧君
附表
┌───┬────────┬───────────┐
│債務種│  銀行名稱      │      債務金額        │
│類    │                │     （新臺幣）       │
├───┼────────┼───────────┤
│現金卡│臺灣土地銀行    │         70,000元     │
│      ├────────┼───────────┤
│      │中華商業銀行    │         49,000元     │
│      ├────────┼───────────┤
│      │寶華商業銀行    │        151,000元     │
│      ├────────┼───────────┤
│      │萬泰商業銀行    │         99,000元     │
│      ├────────┼───────────┤
│      │中國信託商業銀行│        183,000元     │
│      ├────────┼───────────┤
│      │第一商業銀行    │         49,000元     │
│      ├────────┼───────────┤
│      │台新國際商業銀行│        597,000元     │
│      ├────────┼───────────┤
│      │國泰世華商業銀行│        300,000元     │
│      ├────────┴───────────┤
│      │            小計：      1,498,000元     │
├───┼────────┬───────────┤
│信用卡│中國信託商業銀行│         48,252元     │
│      ├────────┼───────────┤
│      │國泰世華商業銀行│        117,200元     │
│      ├────────┼───────────┤
│      │臺灣新光商業銀行│          6,238元     │
│      ├────────┼───────────┤
│      │台北富邦商業銀行│        251,157元     │
│      ├────────┼───────────┤
│      │華僑商業銀行    │         28,835元     │
│      ├────────┼───────────┤
│      │復華商業銀行    │         28,994元     │
│      ├────────┼───────────┤
│      │萬泰商業銀行    │        108,858元     │
│      ├────────┼───────────┤
│      │荷蘭銀行        │        109,524元     │
│      ├────────┼───────────┤
│      │匯豐銀行        │        109,076元     │
│      ├────────┼───────────┤
│      │遠東國際商業銀行│        105,246元     │
│      ├────────┼───────────┤
│      │聯邦商業銀行    │         23,496元     │
│      ├────────┼───────────┤
│      │日盛國際商業銀行│         66,467元     │
│      ├────────┼───────────┤
│      │上海商業儲蓄銀行│         53,945元     │
│      ├────────┼───────────┤
│      │花旗銀行        │         11,374元     │
│      ├────────┼───────────┤
│      │高雄市第三信用合│         36,891元     │
│      │作社            │                      │
│      ├────────┼───────────┤
│      │玉山銀行        │         19,850元     │
│      ├────────┴───────────┤
│      │           小計：       1,125,403元     │
├───┼────────┬───────────┤
│信用貸│台北富邦商業銀行│         90,000元     │
│款    │                │                      │
│      ├────────┼───────────┤
│      │玉山商業銀行    │         30,000元     │
│      │                │                      │
│      ├────────┼───────────┤
│      │中國信託商業銀行│        436,000元     │
│      ├────────┴───────────┤
│      │            小計：        556,000元     │
├───┴────────────────────┤
│                    總計：      3,179,403元     │
└────────────────────────┘


司法院資訊處製作；財團法人民間司法改革基金會備份。
